【裁判字號】    89,易,2053
【裁判日期】    890731
【裁判案由】    違反藥事法
【裁判全文】
台灣台中地方法院刑事判決                        八十九年度易字第二五三號
    公  訴  人  臺灣臺中地方法院檢察署檢察官
    被      告  丁○○○股份有限公司
    代  表  人  甲○○
    被      告  丙○○○際事業有限公司
    代  表  人  乙○○
右列被告因違反藥事法案件，經檢察官提起公訴（八十九年度偵字第九八一０號），
本院判決如左：
    主    文
丁○○○股份有限公司其法人之代表人，因執行業務，未經核准擅自製造醫療器材，
處罰金新台幣萬元。
丙○○○際事業有限公司其法人之代表人，因執行業務，明知為未經核准擅自製造之
醫療器材而販賣，處罰金新台幣貳萬元。
    事    實
一、丁○○○股份有限公司（下稱統聖公司），設於台中縣大里市○○路○段七○二
    之一○號，統聖公司代表人甲○○（業經本院以八十九年度易字第六０五號刑事
    判決判處有期徒刑六月，如易科罰金以三百元折算一日確定，因檢察官漏未就法
    人部分予以提起公訴，致本院上開判決無從予以審究）明知製造醫療器材應申請
    行政院衛生署查驗登記，經核准發給醫療器材許可證後，始得製造，竟未經核准
    ，即基於概括犯意，自民國八十八年間起，連續購買材料，在統聖公司擅自製造
    醫療器材「金瑞星健康儀」三百台，並於八十八年六月一日以每台新台幣（下同
    ）五千元之價格，將上開「金瑞星健康儀」三百台全數販賣予乙○○（業經本院
    以八十九年度易字第六０五號刑事判決判處有期徒刑四月，如易科罰金以三百元
    折算一日確定，因檢察官漏未就法人部分予以提起公訴，致本院上開判決無從予
    以審究）經營設於台中市○○路五五九號六樓之一之丙○○○際事業有限公司（
    下稱金巨門公司），乙○○為金巨門公司之代表人，明知統聖公司所製造之「金
    瑞星健康儀」，係未經行政院衛生署核准擅自製造之醫療器材，竟仍以販賣營利
    之意思，販入上開「金瑞星健康儀」三百台，尚未賣出之際，即於八十八年八月
    二十日上午十時三十分許，為台中市衛生局人員，在金巨門公司內查獲，並扣得
    上開「金瑞星健康儀」三百台。
二、案經臺灣臺中地方法院檢察署檢察官自動檢舉偵查起訴。
    理    由
一、右揭事實，業據被告統聖公司代表人甲○○、金巨門公司代表人乙○○，於本院
    審理時，坦承不諱，核與渠等於臺灣台中地方法院檢察署八十九年度偵字第七二
    六號案件偵訊、及於本院八十九年度易字第六０五號案件審理時，所供述情節大
    致相符，且有統一發票影本三紙、行政院衛生署八十八年八月十二日衛署藥字第
    八八○五○○五六號函影本、台中市衛生局藥物檢查現場紀錄表影本及統聖公司
    、金巨門公司之基本資料查詢各一紙附卷可稽。且藥事法第十三條之規定：「本
    法所稱醫療器材，係包括診斷、治療、減輕或直接預防人類疾病，或足以影響人
    類身體結構及機能之儀器、器械、用具及其附件、配件、零件。」第四十條復規
    定：「製定、輸入醫療器材，應將其結構、材料、規格、性能、檢驗規格與方法
    及有關資料或證件，連同圖樣、仿單及樣品，並繳納證書費、查驗費，申請中央
    主管機關查驗登記，經核准發給醫療器材許可證後，始得製造或輸入」；再「金
    瑞星健康儀」係屬行政院衛生署公告之「應辦理查驗登記之醫療器材種類表」之
    列管項目，有上開行政院衛生署函可參，且行政院衛生署所公告之「應辦理查驗
    登記之醫療器材種類表」亦為八十三年間公布施行。事證明確，被告統聖公司、
    金巨門公司右揭犯行，均洵堪認定。
二、按(一)被告統聖公司之代表人甲○○，既執行公司業務，明知製造醫療器材應申請
    行政院衛生署查驗登記，經核准發給醫療器材許可證後，始得製造，竟未經核准
    ，擅自製造醫療器材「金瑞星健康儀」三百台，核其所為係犯藥事法第八十四條
    第一項之未經核准擅自製造醫療器材罪。其販賣未經核准擅自製造之醫療器材之
    低度行為為製造之高度行為所吸收，不另論罪。而其先後多次犯行，時間緊接，
    犯罪構成要件相同，顯係基於概括犯意為之，為連續犯，應依刑法第五十六條之
    規定，論以一罪，並加重其刑。故核被告統聖公司即應依藥事法第八十七條之規
    定，科以同法第八十四條第一項之罰金（法人部分，並無概括犯意，而應論以連
    續犯之問題）。(二)被告金巨門公司之代表人乙○○，既執行公司業務，明知統聖
    公司所製造之「金瑞星健康儀」，係未經行政院衛生署核准擅自製造之醫療器材
    ，竟仍以販賣營利之意思，販入上開「金瑞星健康儀」三百台，雖尚未賣出之際
    ，即被查獲，仍該當於販賣既遂之法律概念，核其所為係犯藥事法第八十四條第
    二項之明知為未經核准擅自製造之醫療器材而販賣罪。故核被告金巨門公司即應
    依藥事法第八十七條之規定，科以同法第八十四條第二項、第一項之罰金。(三)爰
    審酌被告統聖公司代表人甲○○，在研發「金瑞星健康儀」，且獲得專利、發明
    後，為求公司財務健全之動機下，一時失察，在未取得核准前即先行製造，而
    金巨門公司代表人乙○○明知購入之「金瑞星健康儀」，係未經核准之醫療器材
    ，僅為求牟利，而予販入，及渠等均能坦承犯行等一切情狀，各量處如主文所示
    之刑，以資懲儆。扣案之「金瑞星健康儀」三百台，係金巨門公司代表人乙○○
    所有供犯罪所用之物，且已於本院八十九年度易字第六０五號刑事判決，諭知宣
    告沒收，爰不予重複宣告沒收，附予敘明。
據上論斷，應依刑事訴訟法第二百九十九條第一項前段，藥事法第八十七條、第八十
四條第一項、第二項，刑法第十一條前段，判決如主文。
中      華      民      國    八十九    年      七      月    三十一    日
                                  臺灣臺中地方法院刑事第四庭
                                      法  官  顏  世  傑
右正本證明與原本無異。
如不服本判決，應於判決送達後十日內向本院提出上訴狀，上訴於臺灣高等法院臺中
分院( 須附繕本 )。
                                      書記官
中      華      民      國    八十九    年      八      月      一      日
附錄本案論罪科刑法條全文：
藥事法第八十四條：
  未經核准擅自製造或輸入醫療器材者，處三年以下有期徒刑，得併科新台幣十萬元
  以下罰金。
  明知為前項之醫療器材而販賣、供應、運送、寄藏、牙保、轉  讓或意圖販賣而陳
  列者，依前項規定處罰之。
藥事法第八十七條：
  法人之代表人，法人或自然人之代理人、受雇人，或其他從業人員，因執行業務，
  犯第八十二條至第八十六條之罪者，除依各該條規定處罰其行為人外，對該法人或
  自然人亦科以各該條之罰金。


司法院資訊處製作；財團法人民間司法改革基金會備份。
